最高法院刑事判決　　　　　　　　　　　　　　　　八十八年度台上字第三二七號
　　上　訴　人　甲○○
右上訴人因偽造文書案件，不服台灣高等法院中華民國八十六年四月九日第二審判決
（八十五年度上訴字第四九六三號，起訴案號：台灣台北地方法院檢察署八十四年度
偵字第一○九九八號），提起上訴，本院判決如左：
    主  文
原判決撤銷，發回台灣高等法院。
    理  由
本件原判決認定上訴人甲○○有其事實欄所載之犯行，因而維持第一審依牽連犯從一
重論處上訴人行使偽造私文書，足以生損害於公眾及他人罪刑之判決，駁回上訴人在
第二審之上訴，固非無見。
惟查：(一)、有罪之判決書，須將認定之犯罪事實詳記於事實欄，然後於理由欄內，逐
一說明其所憑之證據及認定之理由，使事實與理由兩相一致，方為合法，倘事實欄已
有記載，而理由內未加說明，即有判決理由不備之違法。原判決於事實欄內，記載上
訴人與某不詳姓名之成年人，共同基於偽造私文書之犯意，由禾生貿易有限公司（下
稱禾生公司）職員代收取得該不詳姓名者提供之蕭明哲國民身分證影本，先委由不知
情之刻印業者偽刻蕭明哲之印章一枚，再由上訴人指示該禾生公司不詳姓名且不知情
之會計人員偽造蕭明哲名義之股東同意書、變更登記申請書、公司章程等情。然於理
由欄內，就如何認定上訴人與該不詳姓名之成年人共同基於偽造私文書之犯意聯絡而
有本件犯行，則無隻字片語及其所憑之證據與認定之理由，遽謂上訴人與此不詳姓
名成年人間，就偽造私文書之犯行，有犯意聯絡及行為分擔，均為共同正犯，已有未
合。又事實欄既認定上訴人係指示禾生公司會計人員偽造系爭之股東同意書、變更登
記申請書、公司章程，則該實際負責偽造之禾生公司會計人員究係何人﹖與上訴人間
有無犯意之聯絡﹖似不難查明，乃原審並未，究明真相，理由欄內，亦未說明如何認
定該會計人員既負責製作各該系爭之文書，何以不知情之理由，自屬違背法令。(二)
、刑事訴訟法第三百十條第二款規定，有罪之判決書，對於被告有利之證據不予採納
者，應說明其理由，係指具體而明確之理由而言，不得僅以抽象或空泛之詞，即予摒
棄不採，否則仍有判決理由不備之違背法令。上訴人於原審審理中，具狀聲明證人林
瓊蓉（原判決誤植為林瓊容）為證，表示已查得代為辦理本件公司變更登記手續之會
計人員係某會計事務所之林瓊蓉，請求調查上訴人未提供蕭明哲國民身分證影本等變
更登記資料予林瓊蓉，復未指示林瓊蓉辦理，交付資料及委託辦理者，另有其人等情
（原審卷第二十四頁），經原審傳喚證人林瓊蓉到庭具結供證：「文件是我做的，資
料是原負責人徐鵬舉拿給我的，都是電話連絡」，「被告（指上訴人）沒有給我資料
及印章、身分證」（原審卷第三十三頁反面、第三十四頁），證人徐鵬舉原否認其事
，且稱與林瓊蓉不認識（原審卷第四十七頁），然經二人當庭對質結果，徐鵬舉方供
認曾對林瓊蓉表示股東已同意，林瓊蓉復供稱：「徐鵬舉委託我辦，蕭明哲身份證影
本是公司之張文雲寄給我旳」（原審卷第五十三頁），再訊問證人張文雲亦證述：「
我是公司之總務，六月間，我是（將蕭明哲身分證、印章）轉寄給會計師林瓊蓉的，
我沒有直接寄給她」（原審卷第六十八頁），上開證言，倘屬無訛，即屬有利於上訴
人之證據，但原判決於理由欄一僅以：「均係迴避被告之詞」一語，即謂不能採信，
並未具體明上開證言何以係屬迴護上訴人之詞而皆不得採信之理由，有判決理由不
備之違誤。上訴意旨，執以指摘原判決不當，為有理由，應認有發回更審之原因。上
訴人被訴尚犯有業務上登載不實罪，而原判決說明不另為無罪諭知部分，基於審判不
可分之原則，應一併予以發回，附此說明。
據上論結，應依刑事訴訟法第三百九十七條、第四百零一條，判決如主文。
中      華      民      國    八十八    年      一      月    二十二    日
                              最高法院刑事第一庭
                                  審判長法官  施  文  仁
                                        法官  陳  炳  煌
                                        法官  張  淳  淙
                                        法官  林  錦  芳
                                        法官  花  滿  堂
      右正本證明與原本無異
                                              書  記  官
中      華      民      國    八十八    年      一      月    二十六    日
